臺灣高等法院花蓮分院刑事判決　　　99年度上更(一)字第61號
上　訴　人　臺灣臺東地方法院檢察署檢察官
上　訴　人
即　被　告　陳榮輝
　　　　　　林秋菊
共　　　同
選任辯護人　簡燦賢律師
　　　　　　邱聰安律師
上　訴　人
即　被　告　張芳連
選任辯護人　吳漢成律師
被　　　告　徐國科
選任辯護人　廖頌熙律師
上列上訴人因被告等涉犯貪污治罪條例案件，不服臺灣臺東地方
法院97年度訴字第75號中華民國98年8月28日第一審判決（起訴
案號：臺灣臺東地方法院檢察署95年度偵字第319、320號；96年
度偵字第1996、1997號；97年度偵字第377號），提起上訴，經
最高法院發回更審，本院判決如下：
    主  文
原判決關於陳榮輝、林秋菊、張芳連、徐國科部分均撤銷。
陳榮輝共同連續犯貪污治罪條例第十一條第三項、第一項之違背
職務之交付賄賂罪，累犯，處有期徒刑一年六月，褫奪公權二年
；減為有期徒刑九月，褫奪公權一年。
林秋菊共同連續犯貪污治罪條例第十一條第三項、第一項之違背
職務交付賄賂罪，處有期徒刑一年六月，褫奪公權二年；減為有
期徒刑九月，褫奪公權一年。
張芳連連續犯貪污治罪條例第四條第一項第五款之違背職務收受
賄賂罪，處有期徒刑十年六月，褫奪公權十年。所得財物新臺幣
十五萬元追繳沒收之，如全部或一部無法追繳時，以其財產抵償
之。
徐國科犯貪污治罪條例第四條第一項第五款之違背職務收受賄賂
罪，處有期徒刑五年，褫奪公權四年；減為有期徒刑二年六月，
禠奪公權二年。所得財物新臺幣一萬一千元追繳沒收之，如全部
或一部無法追繳時，以其財產抵償之。
    事  實
一、陳榮輝曾因違反區域計畫法案件，經臺灣臺東地方法院以90
    年度東簡字第78號判決，判處有期徒刑3月確定，於民國90
    年5月8日易科罰金執行完畢。其與林秋菊為夫妻關係，二人
    共同經營鹿原砂石場（合夥組織，合夥人除陳榮輝、林秋菊
    外，另有持股不多而在該砂石場負責廚房工作之張秀蘭），
    以陳榮輝為負責人。張芳連自91年3月1日起至95年2月28 日
    止，擔任臺東縣鹿野鄉鄉長，負責督導、綜理該鄉行政業務
    ；徐國科於87年至94年1月16日間，擔任鹿野鄉公所秘書，
    二人均為依法令服務於地方自治團體所屬機關而具有法定職
    務權限之人。
二、鹿野鄉公所為使該所之財產管理得比照臺東縣縣有財產管理
    自治條例之規定，於92年3月7日檢送提案表，函請鹿野鄉民
    代表會列入第17屆第3次臨時會議程審議，經代表會臨時會
    議決通過，同意該所之財產管理比照臺東縣縣有財產管理自
    治條例後，該所除於92年3月17日函文代表會申致謝忱外，
    並於92年3月31日報請臺東縣政府核備。該財產管理自治條
    例第26條規定：公用財產應依預定計畫及規定用途或事業目
    的使用。第32條規定：非公用財產經撥用為公用後，遇有下
    列情事之一者，應由原管理機關或財政局函請撥用機關撤銷
    撥用收回接管：1、變更原定用途時。2 、於原定用途外擅
    供收益使用時。3、擅自讓由他人使用時。4、建地空置逾一
    年，尚未開始建築時。第33條規定：縣有財產得供各機關、
    部隊、學校因臨時性或緊急性之使用，為短期之借用。就公
    用財產依法應如何使用或借用及其限制，均有明文。張芳連
    、徐國科就代表會臨時會議決同意該所之財產管理比照臺東
    縣縣有財產管理自治條例之過程，均參與其事。
三、陳榮輝與林秋菊因其二人所經營之鹿原砂石場堆放土石之需
    ，為取得鹿野鄉公所所有之臺東縣鹿野鄉○○段第3948地號
    土地，做為砂石碎解洗選場之用，竟共同基於違背職務行賄
    之概括犯意聯絡，先於92年9月10，由林秋菊交付新臺幣（
    以下同）5萬元給張芳連，同時向張芳連表示希望鄉公所將
    上開3948地號土地出租予鹿原砂石場使用；張芳連明知該所
    之財產管理已經代表會同意，比照臺東縣縣有財產管理自治
    條例，該條例第26條已規定公用財產應依預定計畫及規定用
    途或事業目的使用，不得將上開3948地號農牧用地出租予鹿
    原砂石場使用，竟仍基於違背職務收受賄賂之概括犯意，予
    以收受。林秋菊旋於92年10月6日，以陳榮輝為鹿原砂石場
    負責人之名義發函鹿野鄉公所，請求該所同意鹿原砂石場依
    相關規定申請將3948地號土地，變更編定為礦業用地，做為
    砂石碎解洗選場使用，以利向台東縣政府申請審查。上開函
    文雖經建設課長林進益於92年10月15日簽擬：「依地籍判斷
    ，應位於本所計劃垃圾場用地邊緣，是否同意請民政廳卓簽
    。」惟村幹事王再義已於92年10月16日簽註：「該用地為農
    牧用地，依農發條例第32條規定，私法人不得承受耕地。」
    已表明不得同意鹿原砂石場之申請。鄉公所秘書徐國科則於
    同日在函文上簽擬：「函請鹿野（應為鹿原）砂石場會本所
    辦理現場界址鑑定後再議，可否請核示。」張芳連明知上開
    3948地號土地為農牧用地，不得同意鹿原砂石廠之申請使用
    ，竟於92年10月20日在上開函文上批示「如擬」。嗣經過現
    場界址鑑定後，林秋菊又於92年12月，以陳榮輝為負責人之
    名義發函鹿野鄉公所，請准租用上開3948地號土地作為沈沙
    池。建設課長林進益雖簽擬：「查該筆用地前係規劃為垃圾
    預定地，爾後即將焚化，為挹注地方財源，增加租金收入，
    是否同意承租，尚請核示。」惟民政課長謝志豪於會簽時表
    示：「於法不符，建請不同意。」財政課長吳燕青於會簽時
    亦表示：「經查該筆土地係耕作地，與農發條例第33條不符
    。」秘書徐國科於92年12月31日則簽擬：「經查申請人係請
    求租用，非承受該筆土地，且該筆土地畸小閒置未用，擬准
    如林課長擬辦，租金及租期另請申請人來所商議，可否仍請
    核示。」張芳連隨即於同日批示：「如秘書擬」。嗣徐國科
    即在其於93年1月13日所主持之鹿野鄉公所召開之申請承租
    本所土地坐落鹿野段3948地號土地案協調會，作成結論：「
    1 、本承租案原則同意承租。2、承租費用....一次繳清。3
    、倘若須辦理地目變更，作為礦業用地時，手續由承租人自
    行辦理，本所同意提供相關資料。」並於93年1月15日在會
    議記錄上簽擬：「准予如結論辦理，可否請核示。」張芳連
    明知不得同意承租，竟於93年1月16日批「可」，違法同意
    鹿原砂石場承租上開3948地號土地；並於93年2月15日代表
    鹿野鄉公所與鹿原砂石場簽定9年之租賃契約，以9年租金合
    計41,148元之價額，違法將上開土地出租予鹿原砂石場。
四、嗣鹿原砂石場於93年10月14日向台東縣政府申請變更3948地
    號土地為礦業用地，經該府於同年11月4日會勘結果，以未
    獲土地所有權人同意為由，未予核准後，林秋菊又於93年11
    月5日，以陳榮輝為鹿原砂石場負責人之名義發函鹿野鄉公
    所，請該鄉公所同意鹿原砂石場依相關規定辦理編定變更
    3948地號土地為礦業用地，並為砂石碎解洗選場相關設施使
    用。陳榮輝與林秋菊復共同基於違背職務行賄之概括犯意聯
    絡，於同年11月9日，由林秋菊交付賄款1萬1千元給徐國科
    ；徐國科明知該所之財產管理已經代表會同意，比照臺東縣
    縣有財產管理自治條例，該條例第26條已規定公用財產應依
    預定計畫及規定用途或事業目的使用，不得同意鹿原砂石場
    申請變更3948地號土地為礦業用地，竟對於違背職務之行為
    ，予以收受。而後於同年11月15日，在函文上簽擬：「如林
    課長擬辦，可否請核示。」亦即同意由鹿原砂石場向臺東縣
    政府申請將上開土地變更為礦業用地，並在張芳連同年11月
    16日違法批「可」後，由鹿野鄉公所於同年11月19日以鹿鄉
    建字第10316號函，同意鹿原砂石場逕依規定申請辦理土地
    變更編定。
五、鄰近鹿原砂石場之鹿野鄉○○段第3957、3958、0000-0000
    地號等9筆土地，為鹿野鄉公所所有，已規劃為垃圾場預定
    用地。鹿原砂石場因有意標取第八河川局所標售之鹿野溪下
    游匯流口河道整理土石標售工作，為取得更大空間土地堆放
    土石，林秋菊遂又於93年間，找張芳連尋求協助。陳榮輝及
    林秋菊復共同基於違背職務行賄之概括犯意聯絡，於93年12
    月27日（起訴書誤載為26日），由林秋菊交付5萬元之賄款
    給張芳連；張芳連竟基於違背職務收受賄賂之概括犯意，予
    以收受。嗣林秋菊即於94年2月4日，以陳榮輝為鹿原砂石場
    負責人之名義，行文鹿野鄉公所，以廠區狹小，砂石無地停
    存為由，申請准予租用上開9筆土地。承辦人清潔隊長詹定
    涼簽擬：依國有不動產撥用要點第13條相關規定，不得租用
    。民政課長謝志豪亦簽擬：依承辦人員所簽辦理，不予租用
    。財政課長吳燕青亦簽擬：如主辦課所簽，請核示。建設課
    長林進益雖簽擬：經查本案係砂石場為儲放砂石原料而向本
    所申請垃圾場閒置用地，為減低本轄砂石單價，服務鄉民，
    是否准予所請准予借放，請核示。惟鄉公所代理秘書許文德
    亦有意見，簽擬：本案所陳為本所以特定目的撥用之固有地
    ，依法不得放租轉用，擬如主辦課所擬。清楚明確地指出依
    法不得租用。詎張芳連明知上開9筆土地已規劃為垃圾場預
    定用地，不得做為他用，仍於94年2月23日批示：1、依法不
    予租用。2、為輔導廠商正常營運，不哄抬砂石價格，協助
    本所各項工程，擬借用半年。3、廠商應予本所互定契約借
    用。逕自違反上開自治條例第26、33條之規定，於94年3月1
    日代表鄉公所與鹿原砂石場簽立為期半年之借用契約，使鹿
    原砂石場得以無償使用上開9筆土地。陳榮輝、林秋菊為答
    謝張芳連之幫忙，再共同基於違背職務行賄之概括犯意聯絡
    ，於94年4月18日，由林秋菊交付5萬元賄款給張芳連收受。
六、案經法務部調查局臺東縣調查站報請臺灣臺東地方法院檢察
    署檢察官偵查起訴。
    理  由
壹、證據能力方面
一、按被告以外之人於偵查中向檢察官所為之陳述，除顯有不可
    信之情況者外，得為證據，刑事訴訟法第159條之1第2項定
    有明文。證人陳三田在檢察官面前所為之陳述，業經具結，
    且自筆錄內容觀之，並無不正取供之情事，而無顯有不可信
    之情況，依上開規定，應有證據能力。
二、文書證據：
 1、按刑事訴訟法第159條之4規定：「除前三條之情形外，下列
    文書亦得為證據：一、除顯有不可信之情況外，公務員職務
    上製作之紀錄文書、證明文書。二、除顯有不可信之情況外
    ，從事業務之人於業務上或通常業務過程所須製作之紀錄文
    書、證明文書。三、除前二款之情形外，其他於可信之特別
    情況下所製作之文書。」上開從事業務之人於業務上或通常
    業務過程所須製作之文書例如商業帳簿、航海日誌等，原則
    上得為證據，反對之一方必須證明該文書顯有不可信之情況
    ，始能排除該文書作為證據；至於第3款之其他文書，係指
    必須具備與公務員職務上製作之文書及業務文件具有同等程
    度可信性之文書，如官方公報、統計表、體育紀錄等，但此
    必須由提出之人證明該文書係在「可信之特別情況下所製作
    」，始得作為證據（最高法院94年台上字第4584號裁判要旨
    參照）。又該法條第2款所稱從事業務之人於業務上或通常
    業務過程所須製作之紀錄文書、證明文書，因係於通常業務
    過程不間斷、有規律而準確之記載，且大部分紀錄係完成於
    業務終了前後，無預見日後可能會被提供作為證據之不實登
    載動機，不實之可能性小，除非該等紀錄文書或證明文書有
    顯然不可信之情況，否則有承認其為證據之必要；因此，採
    取上開文書作為證據，應注意該文書之製作，是否係於例行
    性之業務過程中，基於觀察或發現而當場或即時記載之特徵
    （最高法院95年台上字第6003號、98年度台上字第3679號判
    決意旨參照）。
 2、扣案之現金簿係林秋菊指示會計人員李白惠所記載（俗稱內
    帳），且係於通常業務過程不間斷、有規律而準確之記載，
    於完成之際，當無預見日後可能被提供作為證據之不實登載
    動機，足見該現金簿內容不實登載之可能性甚小，具有可信
    之特別情況，且與本案待證事實具有相當之關連性，依上開
    規定，應認扣案之現金簿具有證據能力。
 3、扣案之陳榮輝日曆記事本，為其平日所見所聞而親自紀錄，
    業經證人陳榮輝供述在卷。其於製作時記憶鮮明，又無預見
    日後可能被提供作為證據之不實登載動機，足見該日曆記事
    本內容不實登載之可能性甚微，具有可信之特別情況，且與
    本案待證事實具有相當之關連性，依上開規定，應認扣案之
    陳榮輝日曆記事本亦有證據能力。
三、本判決所引用之其他證據資料，被告及辯護人於本院均表示
    同意有證據能力。本院審酌該等證據作成時之情況，並無不
    當情事；且與本案待證事實具有相當之關聯性，以之為證據
    亦無不合，依法均應認為有證據能力。
貳、認定事實所憑之證據及理由
一、訊據被告四人均矢口否認上開犯行：
（一）被告陳榮輝辯稱：我僅係鹿原砂石場之登記負責人，實際
      業務由被告林秋菊負責，林秋菊所為我均不知情等語。
（二）被告林秋菊辯稱：鹿原砂石場實際上是我在經營，陳榮輝
      並沒有管事。我有以陳榮輝為鹿原砂石場負責人之名義申
      請租用3948地號及申請變更為礦業用地，也有申請租用39
      57地號等9筆土地，但沒有送錢給張芳連及徐國科。現金
      簿上包禮金給張芳連、徐國科之記載均是虛報，係因我賭
      博輸錢，為避免股東查帳發覺而記載，實際上並未行賄等
      語。
（三）被告張芳連辯稱：我僅係基於行政裁量權，於科室主管不
      同意見時為裁決。又因不知相關法令，且係民選鄉長，基
      於服務選民及協助地方產業正常發展，才會做此行政考量
      ，而科室主管當初誤引國有不動產撥用要點，均未引用臺
      東縣縣有財產管理自治條例，故並無違背職務之意，且未
      收受任何賄款等語。
（四）被告徐國科辯稱：鹿原砂石場申請使用鹿野段3948地號土
      地時，主辦人簽的公文會相關科室，引用附上來的相關條
      文是農發條例第33條，並不正確，我當時不知道那是不正
      確的，本件事情發生後，我才知道。我只是按照一般公文
      處理程序，批「可否請核示」而已，我沒有收受賄賂等語
      。
二、經查：
（一）張芳連自91年3月1日起至95年2月28日止，擔任臺東縣鹿
      野鄉鄉長，負責督導、綜理該鄉行政業務；徐國科於87
      年至94年1月16日間，擔任鹿野鄉公所秘書，業經其等供
      陳在卷，二人均為依法令服務於地方自治團體所屬機關而
      具有法定職務權限之人，堪以認定。
（二）鹿野鄉公所為使該所之財產管理得比照臺東縣縣有財產管
      理自治條例之規定，於92年3月7日檢送提案表，函請鹿野
      鄉民代表會列入第17屆第3次臨時會議程審議，經代表會
      臨時會議決通過，同意該所之財產管理比照臺東縣縣有財
      產管理自治條例後，該所除於92年3月17日函文代表會申
      致謝忱外，並於92年3月31日報請台東縣政府核備。該財
      產管理自治條例第26條規定：公用財產應依預定計畫及規
      定用途或事業目的使用。第32條規定：非公用財產經撥用
      為公用後，遇有下列情事之一者，應由原管理機關或財政
      局函請撥用機關撤銷撥用收回接管：1、變更原定用途時
      。2、於原定用途外擅供收益使用時。3、擅自讓由他人使
      用時。4、建地空置逾一年，尚未開始建築時。第33條規
      定：縣有財產得供各機關、部隊、學校因臨時性或緊急性
      之使用，為短期之借用。就公用財產依法應如何使用或借
      用及其限制，均有明文。張芳連、徐國科就代表會臨時會
      議決同意該所之財產管理比照臺東縣縣有財產管理自治條
      例之過程，均參與其事等情，有1、臺東縣鹿野鄉公所辦
      事員石哲睿92年3月3日簽。2、臺東縣鹿野鄉公所92年3月
      7日函稿。3、臺東縣鹿野鄉民代表會第17屆第3次臨時會
      提案。4、臺東縣鹿野鄉民代表會92年3月17日東鹿鄉代議
      字第0920000214函。5、臺東縣鹿野鄉民代表會同意書。
      6、臺東縣鹿野鄉公所92年3月20日函稿。7、臺東縣鹿野
      鄉公所92年3月31日函稿。8、臺東縣縣有財產管理自治條
      例條文等在卷可稽（調查卷一第8-19頁）。且為被告張芳
      連、徐國科所不爭執。其二人就代表會臨時會議決同意該
      所之財產管理比照臺東縣縣有財產管理自治條例之過程，
      既均參與其事，則就該所之財產管理依法應適用上開自治
      條例之規定，不得有所違背，自當明知。
（三）鹿原砂石場因堆放土石之需，為取得鹿野鄉公所所有之臺
      東縣鹿野鄉○○段第3948地號土地，做為砂石碎解洗選場
      之用，由林秋菊於92年10月6日，以陳榮輝為鹿原砂石場
      負責人之名義發函鹿野鄉公所，請求該所同意鹿原砂石場
      依相關規定申請將3948地號土地，變更編定為礦業用地，
      做為砂石碎解洗選場使用，以利向台東縣政府申請審查。
      上開函文經建設課長林進益於92年10月15日簽擬：「依地
      籍判斷，應位於本所計劃垃圾場用地邊緣，是否同意請民
      政廳卓簽。」村幹事王再義於92年10月16日簽註：「該用
      地為農牧用地，依農發條例第32條規定，私法人不得承受
      耕地。」鄉公所秘書徐國科於同日在函文上簽擬：「函請
      鹿野（應為鹿原）砂石場會本所辦理現場界址鑑定後再議
      ，可否請核示。」張芳連於92年10月20日在上開函文上批
      示：「如擬」。嗣經過現場界址鑑定後，林秋菊又於92年
      12 月，以陳榮輝為負責人之名義發函鹿野鄉公所，請准
      租用上開3948地號土地作為沈沙池。建設課長林進益簽擬
      ：「查該筆用地前係規劃為垃圾預定地，爾後即將焚化，
      為挹注地方財源，增加租金收入，是否同意承租，尚請核
      示。」民政課長謝志豪於會簽時表示：「於法不符，建請
      不同意。」財政課長吳燕青會簽時表示：「經查該筆土地
      係耕作地，與農發條例第33條不符。」秘書徐國科於92年
      12月31日簽擬：「經查申請人係請求租用，非承受該筆土
      地，且該筆土地畸小閒置未用，擬准如林課長擬辦，租金
      及租期另請申請人來所商議，可否仍請核示。」張芳連於
      同日批示：「如秘書擬」。嗣徐國科在其於93年1月13日
      所主持之鹿野鄉公所召開之申請承租本所土地坐落鹿野段
      3948地號土地案協調會，作成結論：「1、本承租案原則
      同意承租。2、承租費用....一次繳清。3、倘若須辦理地
      目變更，作為礦業用地時，手續由承租人自行辦理，本所
      同意提供相關資料。」並於93年1月15日在會議記錄上簽
      擬：「准予如結論辦理，可否請核示。」張芳連於93年1
      月6日批「可」；並於93年2月15日代表鹿野鄉公所與鹿原
      砂石場簽定9年之租賃契約，以9年租金合計41,148元之價
      額，將上開土地出租予鹿原砂石場等情，亦有1、鹿原砂
      石場92年10月6日函。2、臺東縣鹿野鄉公所92年10月27日
      鹿鄉建字第9050號函稿。3、鹿野鄉公所92年10月27日鹿
      鄉建字第0920009050號函。4、鹿原砂石場92年11月10日
      鹿原字第008號函。5、鹿野鄉○○段3948地號土地複丈申
      請書。6、鹿原砂石場92年12月申請書。7、臺東縣鹿野鄉
      公所93年1月13日所召開之「申請承租本所土地坐落鹿野
      段3948號土地案」協調會會議紀錄。8、臺東縣政府縣有
      農牧用地租賃契約書。9、鹿原砂石場93年11月5日鹿原字
      第025號函。10、臺東縣鹿野鄉公所93年11月19日鹿鄉建
      字第10316號函等在卷可憑（調查卷一第25-56頁）。
（四）就鹿原砂石場92年10月6日之申請使用上開3948地號土地
      而言：建設課長林進益雖於92年10月15日簽擬：「依地籍
      判斷，應位於本所計劃垃圾場用地邊緣，是否同意請民政
      廳卓簽。」惟村幹事王再義已於92年10月16日簽註：「該
      用地為農牧用地，依農發條例第32條規定，私法人不得承
      受耕地。」表明不得同意鹿原砂石場之申請。鄉公所秘書
      徐國科雖仍於同日在函文上簽擬：「函請鹿野（應為鹿原
      ）砂石場會本所辦理現場界址鑑定後再議，可否請核示。
      」惟張芳連既明知上開3948地號土地為農牧用地，依上開
      上開自治條例第26條之規定僅得依規定用途使用，縱使村
      幹事王再義引用農發條例第32條之規定有誤，亦不得同意
      鹿原砂石廠之申請使用，竟於92年10月20日在上開函文上
      批示：「如擬」，顯與上開上開自治條例第26條之規定有
      所違背。
（五）就鹿原砂石場92年12月之申請而言：租用上開3948地號土
      地作為沈沙池，建設課長林進益雖簽擬：「查該筆用地前
      係規劃為垃圾預定地，爾後即將焚化，為挹注地方財源，
      增加租金收入，是否同意承租，尚請核示。」惟民政課長
      謝志豪於會簽時已表示：「於法不符，建請不同意。」財
      政課長吳燕青會簽時亦表示：「經查該筆土地係耕作地，
      與農發條例第33條不符。」秘書徐國科於92年12月31日雖
      仍簽擬：「經查申請人係請求租用，非承受該筆土地，且
      該筆土地畸小閒置未用，擬准如林課長擬辦，租金及租期
      另請申請人來所商議，可否仍請核示。」惟張芳連既明知
      上開3948地號土地為農牧用地，依上開上開自治條例第26
      條之規定僅得依規定用途使用，縱使財政課長吳燕青引用
      農發條例第33條之規定有誤，亦不得同意鹿原砂石廠之申
      請租用，竟於92年12月31日在上開函文上批示：「如秘書
      擬」，逕行同意租用，亦與上開上開自治條例第26條之規
      定有所違背。
（六）徐國科在其於93年1月13日所主持之鹿野鄉公所召開之申
      請承租本所土地坐落鹿野段3948地號土地案協調會，作成
      結論，原則同意鹿原砂石廠承租3948地號土地後，並於93
      年1月15日在會議記錄上簽擬：「准予如結論辦理，可否
      請核示。」張芳連明知不得同意承租，竟於93年1月16日
      批「可」，違法同意鹿原砂石場承租上開3948地號土地；
      並於93年2月15日代表鹿野鄉公所與鹿原砂石場簽定9年之
      租賃契約，以9年租金合計41,148元之價額，違法將上開
      土地出租予鹿原砂石場，其無視上開自制條例之規定而為
      違背職務之行為，已然明確。
（七）鹿原砂石場於承租上開3948地號土地後，又於93年10月14
      日向臺東縣政府申請變更3948地號土地為礦業用地，經該
      府於同年11月4日會勘結果，以未獲土地所有權人同意為
      由，未予核准；林秋菊隨即於93年11月5日，以陳榮輝為
      鹿原砂石場負責人之名義發函鹿野鄉公所，請該鄉公所同
      意鹿原砂石場依相關規定辦理編定變更為礦業用地，並為
      砂石碎解洗選場相關設施使用。徐國科於同年11月15日，
      在函文上簽擬：「如林課長擬辦，可否請核示。」亦即同
      意由鹿原砂石場向臺東縣政府申請將上開土地變更為礦業
      用地。鄉長張芳連於同年11月16日批「可」後，由鹿野鄉
      公所於同年11月19日以鹿鄉建字第10316號函，同意鹿原
      砂石場逕行依規定申請辦理土地變更編定等情，亦有臺東
      縣政府93年10月20日府工河字第0930086079號函、臺東縣
      政府礦業用地變更會勘紀錄（原審卷三第339、340頁）、
      鹿原砂石場93年11月5日鹿原字第025號函及臺東縣鹿野鄉
      公所同年11月19日鹿鄉建字第10316號函在卷可佐（調查
      卷一第55、56頁）。查徐國科及張芳連均明知該所之財產
      管理已經代表會同意，比照臺東縣縣有財產管理自治條例
      ，該條例第26條已規定公用財產應依預定計畫及規定用途
      或事業目的使用，不得同意鹿原砂石場申請變更3948地號
      土地為礦業用地，竟無視上開自制條例規定而為違法之簽
      擬及批示，同意鹿原砂石場向臺東縣政府申請將上開土地
      變更為礦業用地，顯然違背職務。雖然徐國科僅是簽擬：
      「如林課長擬辦，可否請核示。」惟徐國科上開簽擬，已
      是故意違反上開自治條例第26條之規定，所辯其只是按照
      一般公文處理程序，批「可否請核示」云云，實無解於其
      違背職務之認定。
（八）鄰近鹿原砂石場之鹿野鄉○○段第3957、3958、0000-000
      0地號等9筆土地，為鹿野鄉公所所有，已規劃為垃圾場預
      定用地。鹿原砂石場因有意標取第八河川局所標售之鹿野
      溪下游匯流口河道整理土石標售工作，為取得更大空間土
      地堆放土石，林秋菊遂於93年間，找張芳連尋求幫忙。嗣
      林秋菊即於94年2月4日，以陳榮輝為鹿原砂石場負責人之
      名義，行文鹿野鄉公所，以廠區狹小，砂石無地停存為由
      ，申請准予租用上開9筆土地。承辦人清潔隊長詹定涼簽
      擬：依國有不動產撥用要點第13條相關規定，不得租用。
      民政課長謝志豪擬：依承辦人員所簽辦理，不予租用。財
      政課長吳燕青簽擬：如主辦課所簽，請核示。建設課長林
      進益簽擬：經查本案係砂石場為儲放砂石原料而向本所申
      請垃圾場閒置用地，為減低本轄砂石單價，服務鄉民，是
      否准予所請准予借放，請核示；代理秘書許文德簽擬：本
      案所陳為本所以特定目的撥用之固有地，依法不得放租轉
      用，擬如主辦課所擬。張芳連於94年2月23日批示：1、依
      法不予租用。2、為輔導廠商正常營運，不哄抬砂石價格
      ，協助本所各項工程，擬借用半年。3、廠商應予本所互
      定契約借用。嗣於94年3月1日代表鄉公所與鹿原砂石場簽
      立為期半年之借用契約，無償給予鹿原砂石場使用上開9
      筆土地等情，亦有鹿原砂石場94年2月4日申請書、臺東縣
      鹿野鄉公所94年2月25日函稿、鹿野鄉公所垃圾場備用土
      地借用契約書等在卷可證（調查卷一第57-63頁）。查承
      辦人清潔隊長詹定涼、財政課長吳燕青均已簽擬不得租用
      ；縱使所引用之不動產撥用要點第13條有誤，惟代理秘書
      許文德已更進一步簽擬本案所陳為本所以「特定目的撥用
      」之固有地，依法不得放租轉用。而張芳連既明知且批示
      上開9筆土地依法不予租用，竟無視於上開自治條例第26
      、33條之規定，於毫無依據之情形下，另行批示准予借用
      半年，顯然違背職務。
（九）扣案之現金簿於92年10月7日記載：「交際費9月10日包禮
      （鹿野鄉長）50000」；93年11月9日記載：「交際費包禮
      （徐秘書）老板娘11000」；93年10月27日記載：「交際
      費包禮50000」；94年4月18日記載：「交際費包禮50000
      」（調查卷一第68、70、71、73頁）。依證人李白惠於臺
      東縣調查站所稱：我於82年11月6日起，到鹿野鄉鹿原砂
      石場擔任記帳工作，至94年6月30日離職。主要是負責記
      帳，都是老闆娘林秋菊叫我記什麼就記什麼，扣案5本現
      金簿除了94年6月之後的紀錄，其餘都是我寫的。現金簿
      92年10月7日登錄「9月10日老闆娘包禮給鹿野鄉長張芳連
      50000」，93年11月9日登錄「包禮（徐秘書）老板娘1100
      0元」，93年12月27日登錄「包禮（立可白塗掉）50000」
      ；94年4月18日登錄「包禮（立可白塗掉）50000」，都是
      林秋菊指示我登載的。93年12月27日登錄「包禮（立可白
      塗掉）50000」，立可白塗掉部分的字跡是「張鄉長」，
      是我的字跡，我記得是在我登帳後不久，林秋菊指示我將
      該字跡塗掉。94年4月18日登錄「包禮（立可白塗掉）500
      00」，立可白塗掉部分的字跡是「張鄉長」，是我的字跡
      ，我記得是在我登帳後不久，林秋菊指示我將該字跡塗掉
      等語（94年發查字第237號卷一第198-201頁）。於偵查中
      所證：我自80年11月起在鹿原砂石場擔任會計工作，老闆
      是陳榮輝，我的主要工作是記帳，老闆娘林秋菊叫我記什
      麼，我就記什麼，不需要單據等語（95年度偵字第320號
      卷第58頁）。於原審所證：我從82年11月間開始擔任鹿原
      砂石場的會計，一直到94年7月離職。扣案的鹿原砂石場
      帳冊共5本的內容都是由我所記載，都是記載鹿原砂石場
      的收支情形，老闆娘林秋菊講的才記的。林秋菊有說過這
      些現金簿的帳冊是屬於鹿原砂石場的內帳，張秀蘭只有1
      、2次會拿來翻一翻現金簿的帳冊，她眼睛不好等語（原
      審卷四第44-47頁）。及於本院所證：扣押的現金簿都是
      我記載的現金簿92年10月7日記載「9月10日包禮（老闆娘
      ）（鹿野鄉長張芳連）5萬元」，就是10月7日那一天記載
      9月10日包禮。93年11月9日記載「包禮（徐祕書）1萬1千
      元」，這個部分是現金，老闆娘她是這樣子直接跟我講。
      93年12月27日記載包禮5萬元，包禮後面有寫字，被塗掉
      之前，那幾個字「張鄉長」。94年4月18日記載交際費包
      禮5萬元，也是有用立可白塗掉，塗掉的部分是不是也是
      「張鄉長」，這麼久了，我忘記了。林秋菊請我用立可白
      塗掉的這個情形，不會很多，除了「張鄉長」之外，沒有
      什麼人。以前在調查局偵查的過程或是檢察官偵查的時候
      ，我所說的話都是實在的等語。足見證人李白惠於任職鹿
      原砂石場期間，確有依林秋菊之指示，於扣案之現金簿上
      為上開內容之記載。
（十）觀之扣案之現金簿，類皆記載有關送禮、餐費等交際費用
      ，既係證人李白惠於經常業務過程中，依老闆娘林秋菊之
      指示，逐日逐筆所製作，且林秋菊本無預見日後可能會被
      查扣作為犯罪之證據，足見其指示李白惠所記載之各該項
      目，均係其與陳榮輝共同經營鹿原砂石場期間之實際管銷
      情形，其真實性無可置疑。被告林秋菊雖辯稱現金簿上包
      禮金給張芳連、徐國科之記載均是虛報，係因伊賭博輸錢
      ，為避免股東查帳發覺而記載，實際上並未行賄云云。惟
      證人張秀蘭於原審已證稱：我是鹿原砂石場的股東，差不
      多23年左右了。那時候因為我們還沒有進入鹿原砂石場，
      有一個曹朝輝的股東，因為做的不好的時候，他拜託我們
      ，向我們借錢，因為做的不好，他就說把他的股權過讓給
      我們。那時候股份的部分，我不太清楚，我們進去之後，
      我是很少股，股東有我、陳榮輝、林秋菊，還有一位已經
      去世了，之後就剩下我們三位股東。我只佔一小部分而已
      ，幾股我也不太清楚。如以7份計算，差不多有到1份。鹿
      原砂石場現金帳簿是有看過，但是很少看，因為我糖尿病
      很嚴重，眼睛不好，看字都看不清楚。我不太識字，眼睛
      又不好，看了也沒有用。我信任陳榮輝或是林秋菊經營鹿
      原砂石場等語（原審卷四第68-72頁）。張秀蘭持股既少
      ，且不太識字，眼睛又不好，看字都看不清楚，縱使偶而
      看看現金簿，亦看不出什麼，被告林秋菊根本不必為應付
      張秀蘭查帳而故意栽贓張芳連及徐國科之必要，所辯無非
      卸責且係迴護之詞，不足採信。
（十一）再林秋菊於92年9月10日包禮5萬元給張芳連後，即於同
        年10月6日以陳榮輝為鹿原砂石場負責人之名義發函鹿
        野鄉公所，請求該所同意鹿原砂石場依相關規定申請將
        3948地號土地，變更編定為礦業用地，做為砂石碎解洗
        選場使用，以利向臺東縣政府申請審查；張芳連竟不顧
        村幹事王再義簽註之反對意見，於92年10月20日逕行批
        示如秘書徐國科所擬：「函請鹿原砂石場會本所辦理現
        場界址鑑定後再議，可否請核示。」嗣經過現場界址鑑
        定後，林秋菊再於92年12月，以陳榮輝為負責人之名義
        發函鹿野鄉公所，請准租用上開3948地號土地作為沈沙
        池；張芳連又不顧民政課長謝志豪及財政課長吳燕青之
        反對意見，於92年12月31日批示如秘書徐國科所擬：「
        經查申請人係請求租用，非承受該筆土地，且該筆土地
        畸小閒置未用，擬准如林課長擬辦，租金及租期另請申
        請人來所商議，可否仍請核示。」嗣徐國科於93年1月
        13日主持申請承租本所土地坐落鹿野段3948地號土地案
        協調會，作成結論：「1、本承租案原則同意承租。2
        、承租費用....一次繳清。3、倘若須辦理地目變更，
        作為礦業用地時，手續由承租人自行辦理，本所同意提
        供相關資料。」並於93年1月15日在會議記錄上簽擬：
        「准予如結論辦理，可否請核示。」張芳連復於93年1
        月16日批「可」，並於93年2月15日代表鹿野鄉公所與
        鹿原砂石場簽定9年之租賃契約，將上開土地出租予鹿
        原砂石場。足見被告張芳連係因收受林秋菊所交付之5
        萬元賄賂，始不顧反對意見，一再違反上開自治條例之
        規定而為違法之批示，將3948地號土地出租予鹿原砂石
        場，其違背職務之行為與收受5萬元賄賂之間顯有對價
        關係。
（十二）被告徐國科就鹿原砂石場之申請鹿野鄉公所同意依相關
        規定申請將3948地號土地，變更編定為礦業用地，做為
        砂石碎解洗選場使用，以利向台東縣政府申請審查一案
        ，一向採取同意配合之態度，有如上述。嗣林秋菊於93
        年11月5日，以陳榮輝為鹿原砂石場負責人之名義發函
        鹿野鄉公所，請該鄉公所同意鹿原砂石場依相關規定辦
        理編定變更3948地號土地為礦業用地，並為砂石碎解洗
        選場相關設施使用時，被告徐國科又於同年11月15日，
        在函文上簽擬：「如林課長擬辦，可否請核示。」同意
        由鹿原砂石場向臺東縣政府申請將上開土地變更為礦業
        用地，而後呈由張芳連於同年11月16日批可，再由鹿野
        鄉公所於同年11月19日函復同意鹿原砂石場逕依規定申
        請辦理土地變更編定。依現金簿之記載，林秋菊包禮1
        萬1千元給被告徐國科之時間為93年11月19日，對照鹿
        原砂石場係於93年10月14日向台東縣政府申請變更3948
        地號土地為礦業用地，經該府於同年11月4日會勘結果
        ，以未獲土地所有權人同意為由，未予核准後，隨即於
        同年11月5日向土地所有權人即鹿野鄉公所提出申請；
        被告徐國科即於同年11月15日，在函文上簽擬表示同意
        ，經張芳連批可後，即於同年11月19日函復同意鹿原砂
        石場逕依規定申請辦理土地變更編定之事實，時間上亦
        相接連。足見被告徐國科之收受1萬1千元現金與其執行
        上開職務，有一定關連之對價關係。
（十三）再林秋菊於93年10月27日及94年4月18日各交付被告張
        芳連5萬元之時期，亦在鹿原砂石場94年2月4日申請准
        予租用上開9筆土地前後，足見被告張芳連違法批示准
        予借用半年，與其收受上開款項之間，亦有一定關連之
        對價關係。
（十四）至於被告陳榮輝是否與林秋菊共同經營鹿原砂石場一節
        ，證人李白惠於調查中供稱：老闆陳榮輝會跟客戶接洽
        ，之後也會和老闆娘再商量。和機關有關的事情，都是
        老闆開車載老闆娘一起去，老闆不會獨自去處理，大部
        分都是兩個夫妻一起去處理等語（94年發查字第237號
        卷一第199頁）。證人陳三田於偵查中亦證稱：我大約
        在75年左右到鹿原砂石場工作，負責開怪手迄今，我太
        太張秀蘭是鹿原砂石場的股東，鹿原砂石場登記負責人
        是陳榮輝，有和林秋菊共同處理公司事務，鹿原砂石場
        的工作分配及任務指派都是由陳榮輝及林秋菊夫婦交待
        我們來做，因為林秋菊比較能幹，所以大部分的事情由
        她處理，不過公司如果對外接洽事情的話，都是陳榮輝
        和林秋菊一起出去談，林秋菊不會開車，到目前為止陳
        榮輝還有管事情，但比較少等語（94年度發查字第237
        號偵查卷第149-453頁）。被告林秋菊於偵查中亦供陳
        ：我們有標到河川局的疏濬工程，我跟我先生到處找地
        ，都沒有要租，我們知道鄉公所有閒置的土地，就在我
        們砂石廠再下去一點，所以我們向鄉公所申請等語。被
        告陳榮輝於警詢時供陳臺東縣調查站95年1月4日扣押物
        憑單編號9之「鹿原砂石場讓地使用同意書等文件」中
        ，張榮次讓地與陳榮輝之讓地使用同意書2份，為其所
        書寫，並經張榮次同意，雙方蓋印簽名。因張榮次為原
        住民，伊認識張榮次的媽媽，也會講一些日本話、原住
        民話，故由伊代表鹿原砂石場出面與張榮次洽談並簽訂
        讓地使用同意書等語。於原審亦供稱：日曆記事本90年
        2月1日「找徐秘書有關橋下彎處拆換及材鏡之事宜，結
        果各出其半佣金概3000元╱已談妥」等記載係因工場前
        鐵路橋下有個轉彎，砂石車要經過該處，需要一個反射
        鏡，本來談妥1人出1半，3,000元我出，另外3,000元是
        要向鄉公所申請，但最後徐國科說鄉公所沒錢，所以就
        自己全部支出等語。再扣案之日曆記事本係被告陳榮輝
        所有，其上均記載鹿原砂石場營運之相關事項，亦有該
        記事本附卷可查。足見被告陳榮輝確有參與鹿原砂石場
        業務之經營，其與林秋菊就違背職務交付賄賂一節，顯
        有犯意之聯絡及行為之分擔，已經明確。被告陳榮輝所
        辯伊僅係鹿原砂石場之登記負責人，實際業務由林秋菊
        負責，林秋菊所為伊均不知情；暨被告林秋菊所辯鹿原
        砂石場實際上是伊在經營，陳榮輝並沒有管事云云，均
        與卷證不符，顯然不實。證人陳三田於本院改稱：陳榮
        輝1、20年前生骨刺，開兩次刀，檢查身體又說有老人
        病，後來事情都沒有在管了，10幾年了云云，亦屬虛妄
        ，無足採取。
（十五）按行政裁量權，固為法律授權行政機關得於一定範圍內
        自由裁量之權力，惟仍非漫無標準，苟係處分之作成，
        違反合目的性、及合義務性之判斷，或有逾越及濫用裁
        量之情事，仍屬違法，此乃行政行為之基本原則。查本
        案不論依據臺東縣縣有財產管理自治條例或國有不動產
        撥用要點，被告張芳連均無同意鹿原砂石場租用或借用
        上開土地之裁量空間，自不能以裁量權之行使卸責，所
        辯伊僅係基於行政裁量權，於科室主管不同意見時為裁
        決云云，自不可採。
（十六）綜上所述，被告陳榮輝、林秋菊上開共同對於違背職務
        之行為，交付賄賂共15萬元給張芳連，及交付賄賂1萬1
        千元給徐國科，而被告張芳連、徐國科竟對於違背職務
        之行為予以收受，已臻明確。被告等所辯，均係卸責之
        詞，不足採信，犯行均堪認定。
參、論罪科刑
一、新舊法比較：
（一）按94年2月2日修正公布、95年7月1日施行之刑法第10條第
      2項關於公務員定義之規定，已由「依法令從事於公務之
      人員」，修正為第1款「依法令服務於國家、地方自治團
      體所屬機關而具有法定職務權限，以及其他依法令從事於
      公共事務，而具有法定職務權限者。」之職務公務員、第
      2款「受國家、地方自治團體所屬機關依法委託，從事與
      委託機關權限有關之公共事務者。」之受託公務員。貪污
      治罪條例第2條亦於95年5月30日，配合將原定「依據法令
      從事公務之人員，犯本條例之罪者，依本條例處斷。」修
      正為「公務員犯本條例之罪者，依本條例處斷。」並自同
      年7月1日施行。被告張芳連、徐國科於行為後有關公務員
      之定義雖有變更，惟其身分於修正前後，均屬於刑法定義
      之公務員，故被告張芳連、徐國科無論依新舊貪污治罪條
      例第2條之規定，均屬該條所規範之犯罪主體，不生新舊
      法比較適用之問題，應依一般法律適用原則，適用新法之
      規定。
（二）貪污治罪條例第5條第1項第3款之條文本身文字並未修正
      ，然上開條文既定有罰金刑之規定，且被告行為後，刑法
      第33條第5款關於罰金最低數額之規定業已修正，修正前
      該款規定：「罰金：1元以上。」經依廢止前罰金罰鍰提
      高標準條例第1條前段規定：「依法律應處罰金、罰鍰者
      ，就其原定數額得提高為2倍至10倍。」將罰金刑之最低
      金額提高10倍，即為銀元10元，再以1比3之比例折算後，
      即為新臺幣30元；而依據修正後刑法第33條第5款規定：
      「罰金：新臺幣1千元以上，以百元計算之。」罰金刑之
      最低金額為新臺幣1,000元，比較結果以適用舊法對被告
      等為有利。惟因本院並未宣告併科罰金，是修正後刑法第
      33 條第5款之規定對被告等不生不利之結果。
（三）95年7月1日修正施行前之刑法第28條規定：「二人以上共
      同實施犯罪之行為者，皆為正犯。」修正後第28條規定：
      「二人以上共同實行犯罪之行為者，皆為正犯。」修正後
      刑法第28條規定之共同正犯，基於個人責任原則及法治國
      人權保障，限於直接從事構成犯罪事實之行為者（含共謀
      共同正犯），排除「陰謀共同正犯」及「預備共同正犯」
      之類型，是修正後之共同正犯之可罰性要件之範圍業已限
      縮。本案以適用新法對被告陳榮輝、林秋菊較為有利，惟
      其二人既係共同實行犯罪，不論依新法或舊法均成立共同
      正犯，故經比較新、舊法之結果，適用新法對其二人並無
      較為有利之情形。
（四）被告陳榮輝、林秋菊及張芳連行為後，95年7月1日修正施
      行之刑法刪除第56條連續犯之規定，惟依修正前之連續犯
      規定，得以一罪論，當以修正前之規定有利於被告，自應
      依修正後刑法第2條第1項前段規定，適用被告行為時之法
      律。
二、核被告陳榮輝、林秋菊所為，係共犯貪污治罪條例第11條第
    3項、第1項之違背職務交付賄賂罪。被告張芳連、徐國科所
    為，均係犯貪污治罪條例第4條第1項第5款之違背職務收受
    賄賂罪。檢察官認被告張芳連亦觸犯同條例第6條第1項第4
    款之圖利罪部分，係屬贅引。
（一）被告陳榮輝、林秋菊就上開犯行，有犯意聯絡及行為分擔
      ，均為共同正犯。
（二）被告陳榮輝、林秋菊及被告張芳連於93年12月27日、94年
      4月18日交付及收受共10萬元之賄賂，係於密切之時間、
      地點實施，係就同一事件為之，侵害同一之法益，各行為
      之獨立性極為薄弱，依一般社會健全觀念，在時間差距上
      ，難以強行分開，在刑法評價上，以視為數個舉動之接續
      施行，合為包括之一行為予以評價，較為合理，應屬接續
      犯，而為包括之一罪。
（三）被告陳榮輝、林秋菊及張芳連，分別二次就鹿野段3948地
      號土地及同段3957地號等9筆土地之租用及借用行賄及受
      賄，皆係基於概括犯意為之，均為連續犯，應依修正前連
      續犯之規定論以一罪。除被告張芳連所犯之罪關於無期徒
      刑部分依法不得加重外，均加重其刑。
（四）被告陳榮輝如事實欄所載之前科，有臺灣高等法院被告前
      案紀錄表1份附卷可考，其於有期徒刑執行完畢後，5年以
      內故意再犯本案有期徒刑以上之罪，為累犯，應依刑法第
      47條第1項之規定加重其刑，並遞加之。
（五）被告徐國科犯罪情節輕微，而所得之財物在5萬元以下，
      依貪污治罪條例第12條第1項規定，減輕其刑。
三、原審未對被告陳榮輝、林秋菊依違背職務交付賄賂罪論處，
    亦未對被告張芳連、徐國科依違背職務收受賄賂罪論處；而
    論陳榮輝、林秋菊與張芳連共同觸犯圖利罪，另為被告徐國
    科無罪之諭知，尚有未合。檢察官上訴指摘原判決此部分有
    誤，為有理由。被告陳榮輝、林秋菊、張芳連上訴否認犯罪
    ，並無理由，且原判決上開部分既有違誤，自應撤銷改判。
四、爰審酌被告陳榮輝有上開前科紀錄，其與林秋菊共同經營鹿
    原砂石場，為不法取得上開3948地號農牧用地及3957地號等
    9筆垃圾場預定用地之利用，及請求鹿野鄉公所同意該砂石
    場依相關規定申請將3948地號土地，變更編定為礦業用地，
    竟多次由林秋菊出面行賄，利誘張芳連、徐國科幫忙，罔顧
    法紀，林秋菊涉入之情節較陳國輝為重；被告張芳連、徐國
    科均為具有法定職務權限之公務員，不知廉潔自持，竟利用
    職務之便，收受賄款，破壞官箴，有悖全民託付與期待，且
    傷害政府形象；被告等行賄及受賄之金額尚非巨大，檢察官
    求刑稍嫌過重，及其等犯罪之動機、方法、目的暨犯罪後均
    無悔悟態度不佳等一切情狀，量處如主文第2、3、4項所示
    之刑，並依貪污治罪條例第17條規定，分別宣告褫奪公權，
    以資懲儆。
五、又被告陳榮輝、林秋菊及徐國科之犯罪時間均在96年4月24
    日以前，徐國科復無中華民國九十六年罪犯減刑條例不得減
    刑規定之適用（依該條例第3條第1項第1款規定，犯貪污治
    罪條例第4條至第6條之罪，已依同條例第12條規定減輕其刑
    者，不在不予減刑之列。）爰依上開條例之規定分別減其刑
    期2分之1（含禠奪公權部分）。
六、被告張芳連收受之賄款共15萬元，徐國科收受之賄款1萬1千
    元，均為其犯罪所得之財物，應依貪污治罪條例第10條第1
    項、第3項之規定追繳沒收之；如全部或一部不能追繳時，
    以其財產抵償之。
肆、不另為無罪之諭知部分
一、公訴意旨另以：鹿原砂石場於94年2月17日標得經濟部水利
    署第八河川局「鹿野溪下游匯流口河道整理土石標售工作」
    之砂石21萬立方公尺，被告陳榮輝、林秋菊為攏絡張芳連違
    法協助提供土地堆放大量土石，於94年（起訴書誤載為92年
    ）2月18日花費1萬6千元宴請張芳連及臺東縣政府相關人員
    。因認被告陳榮輝、林秋菊此部分亦涉犯貪污治罪條例第11
    條第1項之違背職務交付賄賂罪；被告張芳連此部分亦涉犯
    犯同條例第4條第1項第5款之違背職務收受賄賂罪及第6條第
    1項第4款之圖利罪嫌。
二、公訴人所指上開，雖有卷附扣案現金簿之記載可證；惟被告
    陳榮輝、林秋菊與張芳連均否認此部分之犯行。經查被告陳
    榮輝、林秋菊縱使於94年2月17日標得經濟部水利署第八河
    川局「鹿野溪下游匯流口河道整理土石標售工作」之砂石21
    萬立方公尺後，曾於94年2月18日花費1萬6千元宴請張芳連
    及台東縣政府相關人員，惟與宴人員除張芳連外，相關人員
    究為何人，不得而知，究竟餐敘之目的為何亦無從查知，尚
    難遽以推認被告陳榮輝、林秋菊與張芳連有此部分之犯行。
    惟公訴人認此部分與被告三人上開有罪之部分有連續犯裁判
    上一罪之關係，爰不另為無罪之諭知。
據上論斷，應依刑事訴訟法第369條第1項前段、第364條、第299
條第1項前段，貪污治罪條例第4條第1項第5款、第11條第1項、
第3項、第10條第1項、第3項、第12條、第17條，刑法第2條第1
項、第47條第1項、第37條第2項，修正前刑法第28條、第56條，
中華民國九十六年罪犯減刑條例第2條第1項第3款、第3條第1項
第1款但書、第7條、第14條，判決如主文。
本案經檢察官李啟明到庭執行職務。
中　　華　　民　　國   　100　　年　　6　　月　　30　　日
                  刑事庭審判長法  官  謝志揚
                              法  官  張健河
                              法  官  林慶煙
以上正本證明與原本無異。
如不服本判決，應於收受送達後10日內向本院提出上訴書狀，其
未敘述理由者，並得於提起上訴狀後10日內向本院補提理由書（
均須按他造當事人之人數附繕本）「切勿逕送上級法院」。
告訴人或被害人如對於本判決不服者，應具備理由請求檢察官上
訴，其上訴期間之計算係以檢察官收受判決正本之日期為準。
中　　華　　民　　國　 100　　年　　6 　　月　　30　　日
                              書記官 林明智
附錄本判決論罪科刑法條:
貪污治罪條例第4條
有下列行為之一者，處無期徒刑或 10 年以上有期徒刑，得併科
新台幣 1 億元以下罰金：
一、竊取或侵占公用或公有器材、財物者。
二、藉勢或藉端勒索、勒徵、強占或強募財物者。
三、建築或經辦公用工程或購辦公用器材、物品，浮報價額、數
    量、收取回扣或有其他舞弊情事者。
四、以公用運輸工具裝運違禁物品或漏稅物品者。
五、對於違背職務之行為，要求、期約或收受賄賂或其他不正利
    益者。
前項第 1 款至第 4 款之未遂犯罰之。
貪污治罪條例第10條
犯第 4 條至第 6 條之罪者，其所得財物，應予追繳，並依其情
節分別沒收或發還被害人。
犯第 4 條至第 6 條之罪者，本人及其配偶、未成年子女自犯罪
時及其後三年內取得之來源可疑財物，經檢察官或法院於偵查、
審判程序中命本人證明來源合法而未能證明者，視為其所得財物
。
前二項財物之全部或一部無法追繳時，應追徵其價額，或以其財
產抵償之。
為保全前三項財物之追繳、價額之追徵或財產之抵償，必要時得
酌量扣押其財產。
貪污治罪條例第11條
對於第 2 條人員，關於違背職務之行為，行求、期約或交付賄
賂或其他不正利益者，處 1 年以上 7 年以下有期徒刑，得併科
新臺幣 3 百萬元以下罰金。
對於外國、大陸地區、香港或澳門之公務員，就跨區貿易、投資
或其他商業活動有關事項，為前項行為者，處 5 年以下有期徒
刑或科新臺幣 1 百萬元以下罰金。
不具第 2 條人員之身分而犯前二項之罪者，亦同。
犯前三項之罪而自首者，免除其刑；在偵查或審判中自白者，減
輕或免除其刑。
在中華民國領域外犯第 1 項、第 2 項之罪者，不問犯罪地之法
律有無處罰規定，均依本條例處罰。
